臺灣高雄地方法院民事裁定
110年度消債職聲免字第110號
聲　請　人　呂建羱（原名：呂崇豪）
　　　　　　　　　　00000000000000000000000000000000000
00000000000000000000000000000000000000000000000000
代　理　人　田杰弘律師
相對人即債　臺灣新光商業銀行股份有限公司
權人　　　　　　　　00000000000000000000000000000000000
法定代理人　李增昌　00000000
代　理　人　許玉佳　00000000000000000000000000000000000
相對人即債　台新國際商業銀行股份有限公司
權人　　　　　　　　00000000000000000000000000000000000
0000000000000000000000000000000000000000000000000000000
法定代理人　尚瑞強　00000000
　　　　　　　　　　000000000000000000000000
　　　　　　　　　　000000000000000000000000000000000000
相對人即債　中國信託商業銀行股份有限公司
權人　　　　　　　　000000000000000000000000000000000000
0000000000000000000000000000000000000000000000000000000
法定代理人　利明献　00000000
　　　　　　　　　　000000000000000000000000
　　　　　　　　　　00000000000000000000000000000000000
相對人即債　誠信資融股份有限公司
權人　　　　　　　　000000000000000000000000000000000000
法定代理人　余東榮　00000000
　　　　　　　　　　000000000000000000000000
　　　　　　　　　　00000000
相對人即債　元大商業銀行股份有限公司
權人　　　　　　　　000000000000000000000000000000000000
00000000000000000000000000000000000000000000000000000000
法定代理人　翁 健　　0000000
代　理　人　黃勝豐　00000000000000000000000000000000000
相對人即債　凱基商業銀行股份有限公司
權人　　　　　　　　000000000000000000000000000000000000
0000000000000000000000000000000000000000000000000000000
法定代理人　魏寶生　00000000
　　　　　　　　　　000000000000000000000000
　　　　　　　　　　000000000000000000000000000000000000
相對人即債　長鑫資產管理股份有限公司
權人　　　　　　　　000000000000000000000000000000000000
法定代理人　潘代鼎　00000000
　　　　　　　　　　000000000000000000000000
　　　　　　　　　　000000000000000000000000000000000000
相對人即債　中華電信股份有限公司臺灣南區電信分公司
權人　　　　　　　　00000000000000000000000000000000000
法定代理人　張義豐　00000000
　　　　　　　　　　000000000000000000000000
　　　　　　　　　　000000000000000000000000000000000000
相對人即債　仲信資融股份有限公司
權人　　　　　　　　000000000000000000000000000000000000
法定代理人　陳鳳龍　00000000
代　理　人　許世稜　00000000
上列聲請人即債務人因消費者債務清理事件聲請免責，本院裁定
如下：
    主  文
聲請人即債務人呂建羱（原名：呂崇豪）不予免責。
    理  由
一、本案基礎事實
　　查聲請人即債務人於民國101年間向本院聲請債務清理，經
    本院以101年度消債更字第264號裁定開始更生程序，經司法
    事務官以102年度司執消債更字第21號裁定認可，嗣因履行
    困難而於107年間聲請延長1年，經司法事務官以107年度司
    消債聲字第27號裁定准予延長1年（即107年10月-108年9月
    ），其後聲請人於109年10月1日向本院聲請清算，經本院以
    109年度消債清字第308號裁定自110年1月12日開始清算程序
    ，因財產不敷清償相關債務及費用，本院乃於110年4月6日
    以110年度司執消債清字第9號裁定終結清算程序確定，而普
    通債權人未同意免責。
二、本件經本院裁定終結清算程序確定，依消費者債務清理條例
    第132條、第133條、第134條之規定，本院應就聲請人是否
    應予免責（即無前開條例第133條、第134條規定之要件）進
    行審理，茲說明如下：
　㈠消債條例第133條前段
　1.本院裁定開始清算程序後，聲請人之財產及所得
　　⑴查聲請人主張：清算終結後迄今，我都沒有工作，都靠補
      助生活，每月約新臺幣（下同）5000元等語（見院卷第61
      頁、第64頁）。又查聲請人名下無財產，自105年1月起每
      月可領中低收入戶補助，其中自109年1月起迄今，月領50
      65元；另因發生交通事故，經國泰保險公司理賠6245元；
      復於110年6月1日領取紓困生活補助津貼30000元等情，有
      聲請人所有中華郵政帳號交易明細、稅務電子閘門財產所
      得調件明細表、低收入戶/中低收入戶/中低老年人生活津
      貼管理/身障者生活補助/單親家庭子女生活教育補助表、
      勞動部勞工保險局函、高雄市政府都市發展局函、勞動部
      勞動力發展署高屏澎東分署函在卷可資認定（見院卷第50
      -51頁、第14-18頁、第8-13頁、第41-47頁、第32頁、第4
      0頁）。
　　⑵承上，自110年1月12日開始清算程序起至110年9月1日本院
      調查期日止，以月為單位計算，聲請人所得總額為81830
      元（見院卷第67頁計算表）。
　2.本院裁定開始清算程序後，聲請人之支出
　　⑴依衛福部社會司公告107、108、109、110年度高雄市最低
      生活費為12941元、13099元、13099元、13341元，依消債
      條例第64條之2第1項、第2項之規定，則除前開規定修正
      前之107年度，聲請人、受扶養者於108-110年度之最低生
      活費用應以前開高雄市每月最低生活費用金額1.2倍計算
      即15719元、15719元、16009元做為計算基準數額。又前
      開最低生活費已包含居住費用（所佔比例24.36%），扣除
      此部分費用後，107、108、109、110年度之最低生活費為
      9789元、11890元、11890元、12109元。
　　⑵聲請人主張：我與母親同住在阿姨名下房屋，我不知道要
      不要付房租，我沒有扶養費支出等語（見院卷第61-62頁
      、第64-66頁），參酌前開說明，聲請人自110年1月12日
      開始清算後之最低生活費即以前述金額即12109元為計算
      基準。而聲請人主張其每月支出最低生活費為7000元（見
      院卷第49頁），該金額低於前開最低生活費，顯可採認；
      因此，自110年1月12日開始清算程序起至110年9月1日本
      院調查期日止，以月為單位計算，聲請人所得總額為6300
      0元（見院卷第67頁計算表）。
　3.本院裁定開始清算程序後，聲請人之所得餘額
　　依據上開證據，聲請人前開所得總額扣除個人最低生活費總
    額後，尚有餘額18830元（見院卷第67頁計算表）。
　㈡消債條例第133條後段
　1.查聲請人於109年12月1日聲請清算前2年即107年12月1日起
    至109年12月1日止；又查聲請人於107、108、109年間所得
    來源分別有：協記保全股份有限公司、佑泰清潔有限公司、
    協和公寓大廈管理維護股份有限公司申報薪資所得，各年度
    為123050元、231000元、8250元（換算月所得各10254元、1
    9250元、688元）；另自105年1月起每月領取中低收入戶補
    助4872元(108年1-8月係領取身障者生活輔助款4872元，此
    段期間並未領取中低收入戶補助），而領取中低入戶補助款
    金額自109年1月起調整為月領5065元；另於108年4月27日領
    取紓困生活補助津貼30000元（見院卷第8-18頁、第41-47頁
    ）；基上，聲請人於聲請清算前2年即107年12月1日起至109
    年12月1日止，以月為單位計算，聲請人可處分所得總額為4
    03626元（見院卷第68頁計算表），應堪以認定。
　2.又依聲請人前開所述其居住於阿姨名下房屋等語，足認聲請
    人應無庸支出房租，此部分支出自應扣除，再參酌前開二㈠2
    .之說明，堪認聲請人於聲請清算前2年即107年12月1日起至
    109年12月1日止，以月為單位計算，其最低生活費總額為29
    5149元（見院卷第68頁計算表）。基上，可知聲請人於聲請
    清算前2年期間，可處分所得餘額為108477元（見院卷第68
    頁計算表）。
　3.另普通債權人於110年司執消債清字第9號清算程序中均未受
    償乙節，亦有債權表在卷可參（見司執消債清字卷第95-96
    頁）。可認聲請人於本院裁定開始清算程序後，其所得總額
    扣除個人最低生活費總額後仍有餘額，且普通債權人受分配
    總額低於聲請清算前2年期間之可處分所得餘額，應已符合
    消債條例第133條所規定不免責事由。
  ㈢消債條例第134條部分
　　查聲請人無出國之紀錄，此有入出境查詢表在卷可參（見院
    卷第7頁），又本院復查無聲請人有消費者債務清理條例第1
    34條所列其他各款應不免責事由，且債權人亦未提出聲請人
    有何符合消債條例第134條各款所規定之事證供本院參酌，
    故應認聲請人並無消債條例第134條所定不免責事由之存在
    。
三、綜上所述，債務人既有消債條例第133 條不應免責之事由，
    復未經普通債權人全體同意其免責，揆諸首揭規定，本件聲
    請人應不免責，爰裁定如主文。
四、另債務人因消債條例第133 條之情形，受不免責之裁定確定
    後，繼續清償達該條規定之數額，且各普通債權人受償額均
    達其應受分配額時，依消債條例第141 條之規定，債務人得
    再聲請法院裁定免責。又法院為不免責之裁定確定後，債務
    人繼續清償債務，而各普通債權人受償額均達其債權額之20
    % 以上者，依消債條例第142 條規定，可再行聲請法院裁定
    免責，附此敘明。
中　　華　　民　　國　 110　　年　　10　　月　　14　　日
              　　民事庭　　法　官　賴寶合
上為正本係照原本作成
如不服本裁定，應於裁定送達後10日內，以書狀向本院提出抗告
，並繳納抗告費新臺幣1千元
中　　華　　民　　國　 110　　年　　10　　月　　14　　日
  　                        書記官　胡美儀
附錄
一、債務人繼續清償得聲請法院裁定免責之規定：
　　消費者債務清理條例第141條
　　債務人因第 133 條之情形，受不免責之裁定確定後，繼續
　　清償達該條規定之數額，且各普通債權人受償額均達其應受
　　分配額時，得聲請法院裁定免責。　　
    消費者債務清理條例第142條
　　法院為不免責或撤銷免責之裁定確定後，債務人繼續清償債
　　務，而各普通債權人受償額均達其債權額之 20% 以上者，
　　法院得依債務人之聲請裁定免責。
二、債務人嗣後聲請裁定免責時，須繼續清償各普通債權之最低
    應受分配額。